【裁判字號】    99,訴,482
【裁判日期】    991028
【裁判案由】    違反毒品危害防制條例
【裁判全文】
臺灣屏東地方法院刑事判決               99年度訴字第482號
公  訴  人  臺灣屏東地方法院檢察署檢察官
被      告  甲○○
上列被告因違反毒品危害防制條例案件，經檢察官提起公訴（99
年度毒偵字第388 號），嗣被告於本院準備程序進行中先就被訴
事實為有罪之陳述，本院告知被告簡式審判程序之旨，並聽取當
事人之意見後，裁定改由受命法官獨任依簡式審判程序審理，判
決如下：
    主  文
甲○○施用第一級毒品，處有期徒刑柒月；又施用第二級毒品，
處有期徒刑月，扣案殘留有第二級毒品甲基安非他命之玻璃球
吸食器壹支沒收銷燬。應執行有期徒刑玖月，扣案殘留有第二級
毒品甲基安非他命之玻璃球吸食器壹支沒收銷燬。
    事  實
一、甲○○前因施用毒品案件，經本院裁定送觀察、勒戒，認無
    繼續施用毒品之傾向，於民國96年9 月21日執行完畢釋放，
    並由臺灣屏東地方法院檢察署檢察官於同（21）日以96年度
    毒偵緝字第39號為不起訴處分確定。詎其仍不知悔改，於前
    次觀察、勒戒執行完畢釋放後5 年內，基於施用第一級毒品
    之犯意，於99年2 月9 日晚間8 、9 時許，在高雄市○○路
    某加油站廁所內，以將第一級毒品海洛因摻入香煙內點火吸
    食之方式，施用第一級毒品海洛因一次。甲○○另基於施用
    第二級毒品甲基安非他命之犯意，於施用完海洛因後，旋以
    將第二級毒品甲基安非他命置於玻璃球內加熱燒烤再吸食所
    產生煙霧之方式，施用第二級毒品甲基安非他命1 次。嗣於
    99年2 月10日凌晨3 時20分許，在屏東縣屏東市○○○路
    224 號前，因騎機車未戴安全帽為警攔檢查獲，扣得殘留甲
    基安非他命之玻璃球吸食器1 支，並經其同意採尿送驗，檢
    出海洛因代謝後之嗎啡陽性及甲基安非他命陽性反應，始查
    悉上情。
二、案經屏東縣政府警察局報請臺灣屏東地方法院檢察署檢察官
    偵查起訴。
    理  由
一、本件被告甲○○所犯係死刑、無期徒刑、最輕本刑為3 年以
    上有期徒刑以外之罪，其於準備程序中就被訴事實為有罪之
    陳述，經法官告知簡式審判程序之旨，並聽取當事人之意見
    後，本院認為適宜由受命法官獨任進行簡式審判程序。
二、上揭事實，業據被告甲○○於本院審理時坦承不諱，且被告
    為警所採集之尿液檢體，經送請臺灣檢驗科技股份有限公司
    以酵素免疫分析法及氣相層析質譜儀法檢驗，結果呈甲基安
    非他命及嗎啡陽性反應，有該公司99年3 月15日編號KＺ0000
    00000000號濫用藥物尿液檢驗報告1 紙在卷足憑；另扣案之
    玻璃球吸食器1 支，經屏東縣警察局保安隊警員以臺灣尖端
    先進生技醫藥股份有限公司毒品簡易快速篩檢試劑檢驗結果
    ，其內殘留液體含有甲基安非他命成分，有該局初步檢驗報
    告單1 紙在卷可按，堪認被告前開自白與事實相符。按施用
    第一、二級毒品為犯罪行為，毒品危害防制條例第10條定有
    處罰明文，故施用第一、二級毒品者，依前揭規定本應科以
    刑罰，惟基於刑事政策，對合於一定條件之施用者，則依同
    條例第20條、第23條之規定，施以觀察、勒戒及強制戒治之
    保安處分，又毒品危害防制條例於92年7 月9 日修正公布，
    自93年1 月9 日施行，其中第20條、第23條將施用毒品之刑
    事處遇程序，區分為「初犯」及「5 年內再犯」、「5 年後
    再犯」，依其立法理由之說明：「初犯」，經觀察、勒戒或
    強制戒治後，應為不起訴處分或不付審理之裁定；經觀察、
    勒戒或強制戒治執行完畢釋放後，「5 年內再犯」者，因其
    再犯率甚高，原實施之觀察、勒戒及強制戒治既已無法收其
    實效，爰依法追訴或裁定交付審理，至於經觀察、勒戒或強
    制戒治執行完畢釋放後，「5 年後再犯」者，前所實施之觀
    察、勒戒或強制戒治已足以遮斷其施用毒品之毒癮，為期自
    新及協助其斷除毒癮，仍適用「初犯」規定，先經觀察、勒
    戒或強制戒治之程序，從而依修正後之規定，僅限於「初犯
    」及「5 年後再犯」2 種情形，始應先經觀察、勒戒或強制
    戒治程序。倘被告於5 年內已再犯，經依法追訴處罰，縱其
    第3 次（或第3 次以上）再度施用毒品之時間，在初犯經觀
    察、勒戒或強制戒治執行完畢釋放5 年以後，已不合於「5
    年後再犯」之規定，且因已於「5 年內再犯」，顯見其再犯
    率甚高，原實施觀察、勒戒或強制戒治，已無法收其實效，
    即應依該條例第10條處罰（最高法院97年度第5 次刑事庭會
    議決議意旨參照），查被告前因施用毒品案件，有如上開事
    實欄所示觀察、勒戒完畢等情，有臺灣高等法院被告前案紀
    錄表在卷可稽，則被告於觀察、勒戒執行完畢五年以內再犯
    本件施用毒品罪，依據上開說明，自應依法論罪科刑。
三、查海洛因為毒品危害防制條例第2 條第2 項第1 款明定之第
    一級毒品；甲基安非他命為同條例第2 條第2 項第2 款明定
    之第二級毒品，均不得持有及施用，核被告甲○○所為，係
    犯該條例第10條第1項之施用第一級毒品罪及同條第2項之施
    用第二級毒品罪。其施用前持有第一級毒品海洛因及第二級
    毒品甲基安非他命之低度行為，應分別為其施用第一級毒品
    海洛因及第二級毒品甲基安非他命之高度行為所吸收，不另
    論罪。被告所犯施用第一級毒品罪及施用第二級毒品罪2 罪
    間，犯意個別、行為互殊，應予分論併罰。爰審酌被告前經
    觀察、勒戒後，仍未戒斷其施用毒品之惡習，並參酌其素行
    狀況、犯罪之動機、目的、手段、所生戕害其身心情形及犯
    罪後坦承犯行，態度尚非惡劣等一切情狀，分別就其施用第
    一級毒品海洛因及第二級毒品甲基安非他命犯行，量處如主
    文所示之刑，並定其應執行之刑。至扣案之玻璃球吸食器1
    支，其上均殘留有不可析離之第二級毒品甲基安非他命成分
    ，業如前述，均應依毒品危害防制條例第18條第1 項規定諭
    知沒收銷燬。
據上論斷，應依刑事訴訟法第273 條之1 第1 項、第299 條第1
項前段，毒品危害防制條例第10條第1 項、第2 項、第18條第1
項前段，刑法第11條、第51條第5款，判決如主文。
本案經檢察官林圳義到庭執行職務。
中    華    民    國    99    年    10    月    28    日
                    刑事第一庭  法  官  涂裕洪
以上正本證明與原本無異。
如不服本判決應於收受判決後10日內向本院提出上訴書狀，並應
敘述具體理由；其未敘述上訴理由者，應於上訴期間屆滿後20日
內向本院補提理由書（均須按他造當事人之人數附繕本）「切勿
逕送上級法院」。
中    華    民    國    99    年    10    月    28    日
                                書記官  卓春成
附錄本判決論罪科刑法條：
毒品危害防制條例第10條第1、2項：
施用第一級毒品者，處6月以上5年以下有期徒刑。
施用第二級毒品者，處 3 年以下有期徒刑。

司法院資訊處製作；財團法人民間司法改革基金會備份。
